臺灣高等法院臺中分院民事裁定
110年度勞抗字第15號
抗  告  人  洪耀宗  
相  對  人  中華

法定代理人  李瑞華  
上列當事人間因撤銷懲處事件，抗告人對於中華民國110年7月26
日臺灣彰化地方法院110年度勞補字第17號所為裁定，關於訴訟
標的價額之核定部分，提起抗告，本院裁定如下：
    主  文
原裁定關於核定訴訟標的價額部分廢棄。
本件訴訟標的價額核定為新臺幣貳萬参仟零肆拾貳元。
抗告程序費用由相對人負擔。
    理  由
一、按訴訟程序進行中所為之裁定，除別有規定外，不得抗告，
    民事訴訟法第483條定有明文。又訴訟標的之價額，由法院
    核定；核定訴訟標的之價額，以起訴時之交易價額為準；無
    交易價額者，以原告就訴訟標的所有之利益為準；法院因核
    定訴訟標的之價額，得依職權調查證據；第1項之核定，得
    為抗告，亦為民事訴訟法第77條之1所明定。故法院於訴訟
    程序進行中，以所核定之標的價額計算，所為命補繳（徵收
    ）裁判費之裁定，除有關於訴訟標的價額之核定，得為抗告
    外，均不得抗告。次按訴訟標的價額之多寡，影響應踐行之
    訴訟程序，與公益有關，乃法院應依職權調查核定之事項，
    不受當事人主張之拘束，下級法院原核定訴訟標的之價額有
    誤，上級法院仍得重行核定，不受下級法院原核定訴訟標的
    價額之拘束，並應依上級法院重行核定訴訟標的之價額，計
    徵裁判費。末按為形成之訴訴訟標的之形成權，有為財產上
    者，有為身分上者，其以身分上之形成權為訴訟標的者，為
    非財產權之訴訟；其以財產上之形成權為訴訟標的者，為財
    產權之訴訟。撤銷仲裁判斷之訴，為其訴訟標的法律關係之
    形成權，既非身分上之形成權，自屬財產權之訴訟，其訴訟
    標的價額，應以原告如獲勝訴判決所得受之客觀上利益定之
    (最高法院83年度台抗字第161號、106年度台抗字第325號裁
    定意旨參照)。
二、抗告意旨略以：相對人於民國109年6月22日以彰人字第0000
    000000號令(下稱系爭懲處令)，核定抗告人之獎懲為記過1
    次；而依中華郵政股份有限公司職階人員考核要點第六點獎
    懲評分標準第三項所載，當年度獎懲抵銷後達記過一次處分
    者，考核分數不得高於77分。又依交通部所屬郵政事業機構
    計發績效獎金作業基準第七條所載，考成(核)評分77分者，
    績效獎金計發比率為73.8％。抗告人109年度考核通知書所載
    總分為77分，110年度7月份郵政存簿未登摺查詢資料所載11
    0年7月30日入帳之績效、考核獎金合計為新臺幣（下同）64
    ,906元，則抗告人因系爭懲處所受損失為23,042元【(64906
    ÷73.8％)－64906＝23042】等語。
三、經查：
  ㈠抗告人於原法院起訴請求相對人應撤銷系爭懲處令，經原法
    院以顯無理由為由，不經言詞辯論判決駁回，抗告人不服，
    提起上訴。原法院以原裁定命其陳報因撤銷系爭懲處令所受
    利益為何，並以該利益補繳第一、二審裁判費用；若逾期未
    陳報，屬訴訟標的價額無從核定，即依民事訴訟法第77條之
    12規定，以同法第466條所定不得上訴第三審之最高利益額
    數加10分之1即165萬元核定為本件訴訟標的價額，並限期命
    其補繳第一審裁判費17,335元、第二審裁判費26,002元。抗
    告人就原裁定核定訴訟標的價額部分不服，提起本件抗告。
　㈡經核抗告人本件請求相對人撤銷系爭懲處令，為其訴訟標的
    法律關係之形成權，非身分上之形成權；而相對人以系爭懲
    處令對抗告人記過之結果，依抗告人所提中華郵政股份有限
    公司職階人員考核要點、交通部所屬郵政事業機構計發績效
    獎金作業基準之規定(見本院卷第5至11頁)，既致抗告人受
    有績效獎金、考核獎金扣減之損害，則此項訴訟標的之法律
    關係，參照首揭最高法院裁判意旨，自屬財產權之訴訟，其
    訴訟標的價額，應以抗告人如獲勝訴判決所得受之客觀上利
    益定之，即為上開績效獎金、考核獎金減少之金額，並非不
    能核定。又查抗告人109年度考核通知書及其110年度7月份
    郵政存簿未登摺查詢資料所載(見本院卷第13、15頁)，其10
    9年度考核總分為77分，110年7月30日入帳之績效、考核獎
    金合計為64,906元(40890＋24016＝64906)；而依前開績效獎
    金作業基準第七條所載，考成(核)評分77分者，績效獎金計
    發比率為73.8％，則抗告人因系爭懲處所受獎金減少之損失
    為23,042元【(64906÷73.8％)－64906＝23042】，本件訴訟標
    的價額應核定為23,042元。
四、綜上所述，本件訴訟標的價額應核定為23,042元。原裁定以
    其訴訟標的價額無從核定，依民事訴訟法第77條之12規定，
    核定本件訴訟標的價額為165萬元，即有未合。抗告意旨指
    摘原裁定此部分不當，聲明廢棄，為有理由，爰將原裁定關
    於核定訴訟標的價額部分廢棄，裁定如主文第二項所示。又
    原裁定關於核定訴訟標的價額部分既經廢棄，其命補繳裁判
    費部分，即失所附麗，應俟本件訴訟標的價額核定確定後，
    重新計算，併此敘明。
五、據上論結，本件抗告為有理由，爰裁定如主文。
中　　華　　民　　國　　110 　年　　9 　　月　　27　　日
                    勞動法庭    審判長法  官  黃玉清
　　　　　　　　　　　　　　          法　官  葛永輝
　　　　　　　　　　　　　　　        法　官  許旭聖
正本係照原本作成。       
訴訟標的價額核定部分得再抗告。
再為抗告應以適用法規顯有錯誤為理由。
如提起再抗告者應於裁定送達後10日內向本院提出抗告理由狀（
須按照他造人數附具繕本）並繳納抗告裁判費新台幣1000元。同
時委任律師或具有律師資格之關係人為代理人。因疫情而遲誤不
變期間，得向法院聲請回復原狀。
                                      書記官  陳麗玉

中　　華　　民　　國　　110 　年　　9 　　月　　27　　日